臺灣臺北地方法院民事簡易判決
                                    110年度店簡字第47號
原      告  劉淑萍  
訴訟代理人  陳錦芳律師
複代理  人  陳昱維律師
被      告  蔣海明  
訴訟代理人  沈美華    住○○市○○區○○街00巷0○0號3樓上列當事
人間請求排除侵害事件，本院於民國111年7月28日言詞辯論終結
，判決如下：
　　主　　　文
被告應將設於臺北市○○區○○街○○○號等共用部分一樓公用大門如
附表一編號Ｈ所示之不鏽鋼地栓拆除，並將如附圖編號Ｉ所示梯廳
黑色大理石地坪孔洞回復原狀。
原告其餘之訴駁回。
訴訟費用由被告負擔百分之十七，餘由原告負擔。
本判決第一項得假執行；但被告如以新臺幣壹仟元為原告預供擔
保，得免為假執行。
原告其餘假執行之聲請駁回。
    事實及理由
一、原告主張：座落臺北市○○區○○段○○段○000地號上，門牌臺北
    市○○區○○街000號、109號，地上9層、地下2層大樓（下稱系
    爭大樓），兩造均系爭大樓區分所有權人，被告未經全體共
    有人同意，擅自裝設如附表一所示內容，依民法第767條、
    第821條、第184條第1項前段、第213條第1項規定，請求被
    告拆除並回復原狀等語，並聲明：㈠被告應將如附表一編號A
    至H所示標的物全部拆除。㈡被告應將如附表一編號I所示標
    的物回復原狀。㈢願供擔保請准宣告假執行。
二、被告則以：伊於民國108年3月25日向前手劉錡霖購買系爭大
    樓107號4樓，如附表一編號A至D所示招牌及監視器，是沿襲
    前手範圍且無違背法令，如附表一編號E至G所示燈具，係為
    伊經營商務中心所需正常照明，如附表一編號H及I係大門輔
    助器功能，為便利系爭大樓107號3樓所有權人沈美幸母親為
    身心障礙人士進出而加裝等語置辯，並聲明：㈠原告之訴及
    假執行之聲請均駁回。㈡如受不利益判決，願供擔保請求准
    為免假執行之宣告。
三、法院之判斷：
　㈠按所有人對於妨害其所有權者，得請求除去之；各共有人對
    於第三人，得就共有物之全部為本於所有權之請求，民法第
    767條第1項中段、第821條前段分別定有明文。而所有權之
    妨害，乃指客觀上不法侵害所有權或阻礙所有人圓滿行使其
    所有權之行為或事實而言。查兩造均系爭大樓區分所有權人
    ，系爭大樓所在臺北市○○區○○段○○段○000地號土地（下稱系
    爭土地）為兩造及其他區分所有權人所共有，有如附表二所
    示建物登記謄本、系爭大樓107號4樓建物所有權狀、土地登
    記謄本在卷可按（見附表二及本院卷㈠第75至77頁）。又系
    爭大樓107號4樓有被告設立豪邁士國際企業社，有公示資料
    查詢服務在卷可按（見本院卷㈠第33、467頁），被告為該處
    商務中心營運之便，擅自在一樓公用大門焊接如附表一編號
    H所示不鏽鋼門擋及地栓，在如附圖所示I處一樓公共梯廳地
    面鑽孔如附表一編號I所示，常敞開住戶進出公用大門，有
    原告提出現場及大樓騎樓監視器翻拍照片在卷可按（見本院
    卷㈠第83至87、329至334頁），並經本院於110年8月17日會
    同兩造及臺北市古亭地政事務所人員至現場勘查，製有勘筆
    錄、複丈成果圖在卷可稽（見本院卷㈠第383至395、411至41
    3頁）。該處大門設置目的係為維護社區住戶個人財產及居
    家安全，被告此舉確與社區整體利益有違，有原告提出聲明
    書內容在卷可參（見本院卷㈠第323頁），妨害原告對系爭土
    地所有權之圓滿狀態，原告本於民法第767條之回復請求權
    ，請求被告拆除如附表一編號H所示不鏽鋼地栓，並將如附
    圖編號I所示梯廳黑色大理石地坪孔洞回復原狀，應屬有據
    。被告辯稱：為便利身心障礙住戶進出使用等語，提出沈美
    幸母親沈蔡惠蘭身心障礙證明在卷（見本院卷㈠第409頁）；
    惟審酌內政部主管活動場所無障礙設施設備設計標準，考量
    行動不便者及身心障礙者之通行及使用所設置無障礙設施設
    備，不包括在大門處設置不鏽鋼地栓及孔洞，又沈蔡惠蘭於
    39年出生，有前揭身心障礙證明在卷可參，現已逾72歲高齡
    ，非屬因高頻率需對大門進出之人，再審酌原告提出在大樓
    騎樓處所拍攝沈蔡惠蘭進出大門影像之翻拍照片，其可自行
    藉由柺杖行走（見本院卷㈠第473至477頁），非高度行動困
    難，無需時常敞開大門，被告此部分所辯，自不足採。
　㈡按共用部分係指公寓大廈專有部分以外之其他部分及不屬專
    有之附屬建築物，而供共同使用者。住戶對共用部分之使用
    應依其設置目的及通常使用方法為之。但另有約定者從其約
    定。前項但書所約定事項，不得違反本條例、區域計畫法、
    都市計畫法及建築法令之規定。公寓大廈管理條例第3條第4
     款、第9條第2項、第3項各有明定。查系爭土地使用分區為
    商三用途別，有被告提出臺北市土地使用分區查詢結果在卷
    可按（見本院卷㈠第81頁），系爭大樓是住商混合，有在系
    爭大樓營業公司之經濟部商工登記公示資料查詢服務在卷可
    按（見本院卷㈠第463至469頁），並有系爭大樓住戶即證人
    劉啟偉於111年5月19日到庭證述可稽，有當日本院言詞辯論
    筆錄在卷可按（見本院卷㈡第5至9頁），系爭大樓騎樓及柱
    子處有在系爭大樓營業之各式店家招牌，甚有原告之父劉金
    龍將大樓騎樓處出租攤販所製作招牌，有被告提出現場照片
    在卷可按（見本院卷㈠第83至87頁），考量系爭大樓鄰近景
    美夜市商業區，被告為在系爭大樓107號4樓營業之商務中心
    ，設置如附表二編號A及B所示廣告招牌，應合於該處設置目
    的及通常使用方法。另被告抗辯：因該處進出人員複雜，曾
    有攤販與食客因故大打出手，伊基於安全為由裝設監視器以
    維護安全等語，提出2020年11月18日17時09分系爭大樓騎樓
    監視器拍攝影像翻拍照片在卷可按（見本院卷㈠第105頁），
    且被告多次與原告父親劉金龍及胞弟劉啟偉發生衝突，亦有
    其提出系爭大樓騎樓監視器所拍攝影像翻拍照片在卷可按（
    見本院卷㈠第261至263頁，卷㈡第133至137頁），並有被告提
    出如附表三所示訴訟內容在卷可按，故被告抗辯裝設監視器
    係維護自身權益等語，尚稱有據。再者，系爭大樓騎樓及樓
    梯間已有裝設16支監視器及若干燈具，有被告提出現場照片
    在卷可按（見本院卷㈠第107至109、255至259頁、本院卷㈡第
    105頁），被告裝設監視器、燈具位置只有在系爭大樓停車
    場電梯地面層出口騎樓跟梯廳，均在公共領域的部分，與原
    告所述現場已裝設監視器及燈具功能並無不同，系爭大樓一
    樓大門、騎樓及公共梯間為全體所有權人共有共用，非原告
    專有空間，被告在前述公共空間設置如附表一編號A至G所示
    招牌、監視器或照明設備，其目的不外為其經營商務中心營
    業正常運作需要，兼有維護公共區域、住戶居住安全及財產
    權等公共利益，並無違反上述空間通常使用方式或相關法令
    ，綜合衡量原告使用上開公共空間係供通行出入系爭大樓使
    用，使用時間短暫等項，原告同蒙其利，即難認具不法性，
    且不因系爭大樓未成立管理委員會及召開區分所有權人會議
    而有不同。原告主張如附表一編號A至G所示設備，未經全體
    區分所有權人同意不得設置等語，並無足取。
　㈢再者，原告雖舉前揭證人劉啟偉及其親屬所具名之聲明書在
    卷（見本院卷㈠第299頁），主張多數共有人不同意被告設置
    招牌、監視器或照明設備等語；惟被告亦提出住戶贊同伊管
    理之授權資料（參見附表四所示），本院審酌兩造間長期嫌
    隙，復有訴訟糾紛，實難期待原告與同住系爭大樓之親屬所
    為聲明書無偏袒原告之虞。況系爭大樓迄未成立管理委員會
    ，騎樓、地下室等公共空間被占用出租他人擺攤牟利，攤販
    長期占用騎樓營業，擺設桌椅攬客，在大樓外牆裝設雨遮以
    利營業，於地下一層有攤販堆積蔬果、冰櫃等情，有被告提
    出現場照片在卷可按（見本院卷㈠第93、101、183至185、20
    3至205、265至269、277至281、565至569、613至625頁、本
    院卷㈡第103、125頁），復原告到庭不爭執，原告雖稱：系
    爭大樓係伊父劉金龍自地自建，嗣將產權分別以贈與為登記
    原因移轉予其長子劉啟偉(取得107號1、2、7至9樓)、次子
    劉啟琛(後改名劉錡霖，有109號1樓、107號3、4、5樓)、長
    女即原告劉淑萍（107號6樓)，前述所有權人均同意系爭大
    樓騎樓由其等父親劉金龍使用收益等語，有110年2月5日民
    事準備（一）狀內容可參（見本院卷㈠第120至121頁），併
    提出建物所有權狀在卷（見本院卷㈠第525至531頁）；惟系
    爭大樓樓梯間電梯進出口業已張貼防空避難處所，是連通頂
    樓平臺及地下一、二層防空避難出口使用，有被告提出現場
    照片在卷可按（見本院卷㈡第139頁），參諸公寓大廈管理條
    例第16條第2項、建築法第73條第2項條文規定，可知共有人
    非經申請變更使用執照核准，應不得在法定空地或防火間隔
    處任意堆置雜物而私自變更其使用方式，原告及親屬濫用在
    系爭大樓戶數上優勢地位（參見附表二所示），妨害或變更
    該部分土地作為法定空地或安全梯出入通路、防火間隔之使
    用目的及通常使用方法，基此，原告主張基於多數決定對被
    告提起拆除招牌、監視器或照明設備部分，構成權利濫用，
    依衡平原則，不應准許。
四、綜上所述，原告依民法第767條第1項中段規定，訴請被告拆
    除系爭大樓107號1樓公用大門之不鏽鋼地栓，並將梯廳黑色
    大理石地坪孔洞回復原狀，為有理由，應予准許。逾此範圍
    之請求，即屬無據，應予駁回。其假執行之聲請亦失所附麗
    ，併予駁回。
五、本件事證已臻明確，兩造其餘之攻擊防禦方法及所提證據，
    於判決結果不生影響，爰不一一論列，併此敘明。
六、本件原告勝訴部分，係就民事訴訟法第427條訴訟適用簡易
    程序所為被告敗訴之判決，依同法第389條第1項第3款規定
    ，應依職權宣告假執行，並依同法第392條第2項、第3項規
    定，依職權宣告被告如預供擔保後，得免為假執行。
七、訴訟費用負擔之依據：民事訴訟法第79條。
中　　華　　民　　國　　111 　年　　9 　　月　　2 　　日
                  臺灣臺北地方法院新店簡易庭
                              法  官  鄧德倩
上列正本證明與原本無異。
如不服本判決，應於判決送達後20日內向本庭提出上訴狀（須按
他造當事人之人數附繕本）；如委任律師提起上訴者，應一併繳
納上訴審裁判費。
中　　華　　民　　國　　111 　年　　9 　　月　　2 　　日
                              書記官  張嘉崴
附表一：原告請求內容（見本院卷㈠第433至434頁）
編號    標的物 建物門牌      位置  現場照片 A LED字幕機跑馬及鐵架 長：2.55公尺、寛：0.22公尺、高：0.38公尺 臺北市○○區○○街000號等共用部分 附圖即複丈成果圖圖示A 位於地面層自動化停車設備前騎樓上方 本院卷㈠第11、161、229、301、449頁 B 固定招牌長：1.95公尺、寛：1.21公尺 臺北市○○區○○街000號等共用部分 附圖即複丈成果圖圖示B 位於地面層騎樓雙開式大門上方 卷㈠第11、161、229、301、449頁 C 監視器 臺北市○○區○○街000號等共用部分 位於地面層自動化停車設備前騎樓柱子 卷㈠第13、161、231、301、451頁 D 監視器  位於地面層自動化停車設備出入口上方 卷㈠第13、161、231、301、451頁 E1-E2 吸頂日光燈2盞(含電線) 臺北市○○區○○街000號等共用部分 位於地面層自動化停車設備前騎樓之天花板 卷㈠第233、302、453頁 F1-F4 吸頂筒燈4盞(含電線) 臺北市○○區○○街000號等共用部分 位於地面層騎樓之天花板 卷㈠第235、302、455頁 G1-G2 吸頂筒燈2盞(含電線)  位於地面層梯廳之天花板 卷㈠第235、302、455頁 H 不鏽鋼地栓1組 臺北市○○區○○街000號等共用部分 設於地面層騎樓公用大門下方 卷㈠第237、303、457頁 I 梯廳大理石地坪孔洞填平回復原狀 臺北市○○區○○街000號等共用部分 附圖即複丈成果圖圖示I 卷㈠第237至239、303、459頁 

附表二：卷附系爭大樓建物登記謄本
編號 建號    建物門牌 所有權人 本院卷頁碼 1 1350 景文街107號1樓 劉啟偉 卷㈠125 2 1351 景文街107號2樓 劉啟偉 卷㈠129 3 1352 景文街107號5樓 劉啟琛 卷㈠149 4 1353 景文街107號7樓 林士貴 卷㈡127至128 5 1354 景文街109號 劉啟琛 卷㈠137 6 1355 景文街107號3樓 沈美幸 卷㈠69至71 7 1356 景文街107號4樓 蔣海明 卷㈠5、65至67 8 1357 景文街107號6樓 劉淑萍 卷㈠19、153 9 1358 景文街107號等共用部分  卷㈠23、73 10 1359 景文街109號等為共有部分  卷㈠29 

附表三：原告家族成員與被告間相關訴訟案件
編號   種類     案號 案由  時間   當事人 卷證頁碼 1 臺灣臺北地方檢察署檢察官不起訴處分書 109年度偵字15485號 毀棄損害 109年4月11日11時許 被告劉啟偉、告訴人 蔣海明 本院卷㈠第177至179頁 2 臺灣臺北地方法院刑事簡易判決 109年度審簡字第1284號 妨害名譽 108年12月8日10時許 被告劉金龍、被害人蔣海明 卷㈠第213至215頁 3 臺灣臺北地方檢察署檢察官起訴書 109年度偵字26060號 傷害 109年7月22日14時37分許 被告劉啟偉、告訴人蔣海明 卷㈠第217至218頁 4 臺灣臺北地方檢察署檢察官不起訴處分書 109偵字26060號、110偵字1100號 妨害自由 109年10月7日16時40分許 被告劉啟偉、劉金龍、告訴人蔣海明 卷㈠第325至328頁 5 臺灣臺北地方法院刑事判決 109年度訴字第456號 傷害 109年7月22日14時37分許 被告劉啟偉、告訴人蔣海明 卷㈠第587至595頁 

附表四：被告提出社區住戶同意其依法管理資料
姓 名 地 址 門 牌 文書名稱 本院卷頁碼 劉錡霖 臺北市○○區○○街000號1樓、107號5樓 授權書 卷㈠第485頁 沈美幸 臺北市○○區○○街000號3樓 委託書 卷㈠第611頁 林士貴 臺北市○○區○○街000號7樓 委託書 卷㈠第129頁